【裁判字號】    97,審訴,4481
【裁判日期】    971117
【裁判案由】    毒品危害防制條例
【裁判全文】
臺灣高雄地方法院刑事判決            97年度審訴字第4481號
公  訴  人  臺灣高雄地方法院檢察署檢察官
被      告  甲○○
                    現另案羈押於台灣高雄看守所
上列被告因毒品危害防制條例案件，經檢察官提起公訴（97年度
毒偵字第7133號），本院改依簡式審判程序判決如下：
    主  文
甲○○施用第一級毒品，累犯，處有期徒刑柒月。又施用第二級
毒品，累犯，處有期徒刑肆月。應執行有期徒刑拾月。
    事  實
一、甲○○前因施用毒品案件，經臺灣高雄少年法院以民國93年
    度少調字第1225裁定送觀察、勒戒後，認無繼續施用毒品傾
    向，於94年3 月25日執行完畢釋放。又於觀察勒戒執行完畢
    釋放後5 年內，因毒品危害防制條例案件，經本院以94年度
    訴字第4072號判決分別判處有期徒刑6 月、3 月，應執行有
    期徒刑8 月確定，並於96年2 月20日徒刑執行完畢出監。詎
    仍未戒絕，復基於施用第一級毒品海洛因、第二級毒品甲基
    安非他命之犯意，於97年7 月13日被查獲前1 日之某時，在
    高雄縣大社鄉○里村○○路62巷84號住處內，以將第一級毒
    品海洛因置於注射針筒內，再以水稀釋注射之方式，施用第
    一級毒品海洛因1 次。另於上開被查獲時間前3 、4 日之某
    時，於上開住處內，將甲基安非他命置於吸食器內，再以火
    燒烤方式，施用第二級毒品甲基安非他命1 次。嗣於97年7
    月13日14時許，甲○○在高雄縣大社鄉○○路與大興路口，
    因行跡可疑遭警盤查，經採尿送驗後，結果確呈可待因、嗎
    啡及甲基安非他命陽性反應，而查知上情。
二、案經高雄縣政府警察局仁武分局報告臺灣高雄地方法院檢察
    署檢察官偵查起訴。
    理  由
一、本件被告所犯係死刑、無期徒刑、最輕本刑為3 年以上有期
    徒刑以外之罪，其於準備程序中，就被訴事實均為有罪之陳
    述，經本院告知簡式審判程序之旨，並聽取檢察官及被告之
    意見後，合議庭裁定由受命法官獨任進行簡式審判程序，合
    先敘明。
二、上開犯罪事實，均據被告於本院審理時坦白承認。而被告尿
    液經送臺灣檢驗科技股份有限公司鑑驗後，結果呈嗎啡及甲
    基安非他命陽性反應（係以GC／MS方式檢驗），有該公司97
    年8 月6 日濫用藥物尿液檢驗報告可參。爰審酌(一)氣相層析
    質譜儀（GC／MS）乃目前就藥物篩檢結果必須進一步確認時
    最常採用之確認方法，因此在良好的操作條件之下，以氣相
    層析質譜儀作藥物及其代謝物之定性及定量分析，幾乎不會
    有偽陽性反應產生，業經行政院國軍退除役官輔導委員會台
    北榮民總醫院於83年4 月7 日以（83）北總內字第03059 號
    函示明確。(二)又海洛因係嗎啡經化學合成之半人工合成品，
    毒性倍於嗎啡，其經吸食或施打入人體，經新陳代謝作用又
    分解成嗎啡，故海洛因在進入人體後，均以嗎啡型態排於尿
    液中，故於吸食或施打海洛因者尿液中，可檢出嗎啡陽性反
    應，業經憲兵司令部80年5 月7 日以（80）鑑驗字第1746號
    函示明確。(三)甲基安非他命經口服投與後約百分之70於24小
    時內自尿中排出，約百分之90於96小時內自尿中排出，且甲
    基安非他命成分之檢出與其投與方式、投與量、個人體質、
    採尿時間與檢測儀器之精密度等諸多方式有關，因此僅憑尿
    液中呈甲基安非他命陽性反應，並無法確實推算吸食時間距
    採集時間之長短，惟依上述資料推斷，最長不會超過4 日即
    96小時，亦經行政院衛生署藥物食品檢驗局81年2 月8 日81
    藥檢一字第001156號函示明確。從而，被告尿液經以氣相層
    析質譜儀鑑驗後，結果呈嗎啡及甲基安非他命陽性反應，已
    如前述，是依前開函示意旨，被告自白核與事實相符，其施
    用第一級毒品海洛因、第二級毒品甲基安非他命各1 次之犯
    行，均堪以認定。
三、論罪科刑部分：
  (一)按犯毒品危害防制條例第10條之罪，經觀察、勒戒後，認無
    繼續施用毒品之傾向，應即釋放，並為不起訴處分；認有繼
    續施用毒品之傾向者，應由檢察官聲請法院裁定令入戒治處
    所施以強制戒治，至無繼續戒治之必要，強制戒治期滿，應
    即釋放，由檢察官為不起訴處分。經觀察勒戒、強制戒治執
    行完畢釋放後，5 年內再犯第10條之罪，依93年1 月9 日修
    正施行之毒品危害防制條例第23條第2 項規定意旨，應由檢
    察官偵查起訴。又依修正後之規定，僅限於「初犯」及「5
    年後再犯」二種情形，始應先經觀察、勒戒或強制戒治程序
    。倘被告於5 年內已再犯，經依法追訴處罰，縱其第3 次（
    或第3 次以上）再度施用毒品之時間，在初犯經觀察、勒戒
    或強制戒治執行完畢釋放5 年以後，已不合於「5 年後再犯
    」之規定，且因已於「5 年內再犯」，顯見其再犯率甚高，
    原實施觀察、勒戒或強制戒治，已無法收其實效，即應依該
    條例第10條處罰（最高法院97年度第5 次刑事庭會議決議參
    照）。
  (二)查被告前因毒品危害防制條例案件，經臺灣高雄少年法院以
    93年度少調字第1225裁定送觀察、勒戒後，認無繼續施用毒
    品傾向，於94年3 月25日執行完畢釋放。又於觀察勒戒執行
    完畢釋放後5 年內，因毒品危害防制條例案件，經本院以94
    年度訴字第4072號判決分別判處有期徒刑6 月、3 月，應執
    行有期徒刑8 月確定等情，有臺灣高雄地方法院檢察署刑案
    資料查註紀錄表、臺灣高等法院被告前案紀錄表及臺灣高雄
    地方法院被告院內索引卡紀錄表可證。因被告於觀察、勒戒
    執行完畢後，5 年內再犯毒品危害防制條例第10條之罪，是
    依前開說明，應依法論科。
  (三)另海洛因、甲基安非他命為毒品危害防制條例所稱之第一、
    二級毒品，此觀諸該條例第2 條第2 項第1 款、第2 款甚明
    ，被告施用上開毒品，核其所為，係違反毒品危害防制條例
    第10條第1 項、第2 項之施用第一、二級毒品罪。被告施用
    第一、二級毒品前持有第一、二級毒品之行為，本應各論以
    持有之罪，惟各該次持有毒品之低度行為均為其後施用毒品
    之高度行為所吸收，均不另論罪。被告前因毒品危害防制條
    例案件，經本院以94年度訴字第4072號判決分別判處有期徒
    刑6 月、3 月，應執行有期徒刑8 月確定，並於96年2 月20
    日徒刑執行完畢出監之事實，有上開前案紀錄表可參，其受
    有期徒刑執行完畢後，5 年內故意再犯本件有期徒刑以上之
    2 罪，均為累犯，應依刑法第47條第1 項之規定，均加重其
    刑。爰審酌被告經觀察、勒戒後，均未戒絕毒品，另再施用
    毒品，顯見其自制力不足，無法擺脫毒品，故應藉由刑罰之
    執行，以收教化之功能，並參以被告犯後坦承施用毒品犯行
    ，所犯係自傷行為，尚未害及他人，及被告施用第一、二級
    毒品各1 次等一切情狀，量處如主文所示之刑，並定其應執
    行之刑，以資懲儆。
據上論斷，應依刑事訴訟法第273 條之1 第1 項、第299 條第1
項前段，毒品危害防制條例第10條第1 項、第2 項、刑法第11條
前段、第47條第1 項、第51條第5 款，判決如主文。
本案經檢察官羅水郎到庭執行職務。
中    華    民    國    97    年    11    月    17    日
                  刑事第七庭    法  官  方百正
以上正本證明與原本無異。
如不服本判決應於收受本判決後10日內向本院提出上訴書狀，並
應敘述具體理由，如未敘述上訴理由者，應於上訴期間屆滿後20
日內補提理由書狀於本院（均須按他造當事人之人數附繕本）「
切勿逕送上級法院」。
中    華    民    國    97    年    11    月    17    日
                                書記官  黃園芳
附錄本判決論罪科刑所依據之法條：
毒品危害防制條例第10條
施用第一級毒品者，處 6 月以上 5 年以下有期徒刑。
施用第二級毒品者，處 3 年以下有期徒刑。


司法院資訊處製作；財團法人民間司法改革基金會備份。
